【裁判字號】    99,審易,1713
【裁判日期】    991029
【裁判案由】    毒品危害防制條例
【裁判全文】
臺灣士林地方法院刑事判決            99年度審易字第1713號
公  訴  人  臺灣士林地方法院檢察署檢察官
被      告  甲○○
上列被告因違反毒品危害防制條例案件，經檢察官提起公訴（99
年度毒偵字第1631號），被告於準備程序就被訴事實為有罪之陳
述，經本院裁定改依簡式程序審理，並判決如下：
    主  文
甲○○施用第二級毒品，累犯，處有期徒刑柒月。
    事  實
一、甲○○前因2 次施用毒品案件，分別經法院裁定送觀察、勒
    戒後，均認無繼續施用毒品之傾向，分別於民國87年6 月26
    日、90年11月20日執行完畢釋放出所，並分別經臺灣士林地
    方法院檢察署檢察官以87年度偵字第5377號、90年度毒偵字
    第1781號為不起訴處分確定；又於91年間，因施用毒品案件
    ，經本院以91年度毒聲字第616 號裁定令入戒治處所施以強
    制戒治，嗣因執行成效良好，經本院以92年度毒聲字第218
    號裁定停止戒治，所餘戒治期間付保護管束，嗣於92年10月
    6 日（起訴書誤載為92年10月16日，應予更正）保護管束期
    滿，保護管束未經撤銷，視為執行完畢。至刑事追訴部分，
    經臺灣士林地方法院檢察署檢察官以91年度毒偵字第33號聲
    請簡易判決處刑，經本院以91年度簡字第656 號判決處有期
    徒刑6 月確定，於92年10月28日易科罰金執行完畢；後又因
    施用毒品案件，經本院以93年度易字第935 號判決處有期徒
    刑7 月，並經臺灣高等法院以94年度上易字第298 號判決駁
    回上訴確定，已於95年2 月12日縮刑期滿執行完畢；復因施
    用毒品案件，經本院以96年度易字第601 號判決處有期徒刑
    8 月確定，嗣經本院以96年度聲減字第2832號裁定減刑為有
    期徒刑4 月確定，於97年3 月19日易科罰金執行完畢；再因
    施用毒品案件，經本院以97年度審易字第552 號判決處有期
    徒刑6 月確定，於99年1 月25日因易科罰金執行完畢。詎甲
    ○○仍未悛悔，基於施用第二級毒品甲基安非他命之犯意，
    於99年6 月1 日上午6 、7 時許，在其位於臺北市○○區○
    ○街61巷76弄2 號5 樓住處，以將甲基安非他命置於玻璃球
    內燒烤吸食煙霧之方式，施用第二級毒品甲基安非他命1 次
    。嗣於99年6 月3 日，因另案通緝，為警於上住處逮捕，經
    警採集其尿液送驗後，始悉上情。
二、案經臺北市政府警察局萬華分局報請臺灣臺北地方法院檢察
    署呈請臺灣高等法院檢察署檢察長令轉臺灣士林地方法院檢
    察署檢察官偵查起訴。
    理  由
一、上揭事實，業據被告甲○○於偵查中及本院審理時坦承不諱
    （分見臺灣士林地方法院檢察署99年度毒偵字第1631號卷第
    22至23頁，本院卷第23頁背面、第25頁背面），又被告為警
    查獲後在警局所排尿液，經送台灣尖端先進生技醫藥股份有
    限公司以酵素免疫分析法初驗後，再以氣相層析質譜儀法複
    驗，證實該尿液呈安非他命、甲基安非他命陽性反應，有該
    公司於99年6 月18日出具之濫用藥物檢驗報告及臺北市政府
    警察局偵辦毒品案件尿液檢體委驗單影本各1 紙附卷可稽（
    分見同上毒偵卷第8 至9 頁），足認被告前開自白與事實相
    符，應可採信。
二、按毒品危害防制條例於92年7 月9 日修正公布，自93年1 月
    9 日施行，其中第20條、第23條將施用毒品之刑事處遇程序
    區分為「初犯」、「5 年內再犯」、「5 年後再犯」。依其
    立法理由之說明：「初犯」，經觀察、勒戒或強制戒治，應
    為不起訴處分或不付審理之裁定；經觀察、勒戒或強制戒治
    執行完畢釋放後，「5 年內再犯」者，因其再犯率甚高，原
    實施之觀察、勒戒及強制戒治既已無法收其實效，爰依法追
    訴或裁定交付審理。至於經觀察、勒戒或強制戒治執行完畢
    釋放，「5 年後再犯」者，前所實施之觀察、勒戒或強制戒
    治已足以遮斷其施用毒品之毒癮，為期自新及協助其斷除毒
    癮，仍用「初犯」規定，先經觀察、勒戒或強制戒治之程序
    。從而，依修正後之規定，祇於「初犯」及「5 年後再犯」
    2 種情形，有其追訴條件之限制，即須於初犯經觀察、勒戒
    或強制戒治釋放後，5 年內均無施用毒品之行為，始能認其
    前所實施之觀察、勒戒或強制戒治已足遮斷毒癮，而得於5
    年後再犯時，再予適用初犯之規定，重行觀察、勒戒等程序
    。倘5 年內已經再犯，經依法再為保安處分或追訴處罰，縱
    其第3 次（或第3 次以上）施用毒品之時間，在初犯之保安
    處分執行完畢釋放5 年以後，即與「5 年後再犯」之情形有
    別，且因已於「5 年內再犯」，顯見其再犯率甚高，原實施
    觀察、勒戒或強制戒治，已無法收其實效，自無再經觀察、
    勒戒及強制戒治之必要，應由檢察官逕行起訴，始符新法修
    正之本旨（最高法院95年第7 次刑事庭會議決議、97年度台
    非字第540 號判決參照）。查，本案被告前因施用毒品案件
    ，經本院分別裁定送觀察、勒戒及強制戒治，於執行完畢後
    5 年內再犯施用毒品罪，業經追訴及判處罪刑確定等情，有
    臺灣高等法院被告前案紀錄表在卷可稽，是本案被告所為施
    用毒品之犯行，距離前開觀察、勒戒及強制戒治執行完畢釋
    放雖已逾5 年，惟被告於上開觀察、勒戒及強制戒治執行完
    畢後5 年內，既已再犯施用毒品罪，並經追訴、處罰，揆諸
    前揭說明，其本次犯行即與毒品危害防制條例第20條第3 項
    所稱之「5 年後再犯」有別，是公訴人依法追訴，於法並無
    不合，本院自應依法論科。
三、核被告甲○○所為，係犯毒品危害防制條例第10條第2 項之
    施用第二級毒品罪，其施用前持有甲基安非他命之低度行為
    ，應為施用之高度行為所吸收，不另論罪。又被告有事實欄
    所載之犯罪科刑並已執行完畢等情，有臺灣高等法院被告前
    案紀錄表在卷可稽，其於有期徒刑執行完畢後5 年內，故意
    再犯本案有期徒刑以上之罪，應依刑法第47條第1 項規定論
    以累犯，並加重其刑。爰審酌被告曾因施用毒品犯行而送觀
    察、勒戒、強制戒治及法院判處罪刑確定，仍不知悛悔，復
    再施用第二級毒品，顯見其無戒絕之決心，惟念其施用毒品
    乃戕害自己身心健康，尚未危及他人，且本次施用毒品犯行
    僅1 次，並考量其犯後坦承犯行之態度，兼衡其犯罪之動機
    、目的、生活狀況、智識程度等一切情狀，量處如主文所示
    之刑，以示懲儆。
據上論結，應依刑事訴訟法第273 條之1 第1 項、第299 條第1
項前段，毒品危害防制條例第10條第2 項，刑法第11條前段、第
47條第1 項，判決如主文。
本案經檢察官朱學瑛到庭執行職務。
中    華    民    國    99    年    10    月    29    日
                  刑事第一庭  法  官  莊明達
以上正本證明與原本無異。
如不服本判決應於收受判決後10日內向本院提出上訴書狀，並應
敘述具體理由；其未敘述上訴理由者，應於上訴期間屆滿後20日
內向本院補提理由書。
                              書記官  丁梅芬
中    華    民    國    99    年    10    月    29    日
附錄本件論罪科刑依據法條全文
毒品危害防制條例第10條
施用第一級毒品者，處6 月以上5 年以下有期徒刑。
施用第二級毒品者，處3 年以下有期徒刑。

司法院資訊處製作；財團法人民間司法改革基金會備份。
